【裁判字號】    97,消債清,22
【裁判日期】    970529
【裁判案由】    清算事件
【裁判全文】
臺灣板橋地方法院民事裁定            97年度消債清字第22號
聲  請  人  甲○○
上列當事人因清算事件，聲請保全處分，本院裁定如下：
    主  文
本裁定公告之日起六十日內，本院九十七年度執字第三二八一○
號給付電信費強制執行事件，就債務人對於第三人昇立熱處理工
業股份有限公司之薪資債權核發扣押命令之強制執行程序應予繼
續，核發收取或移轉命令之強制執行程序應予停止。
其餘聲請駁回。
    理  由
一、本件聲請意旨略以：聲請人受本院97年度執字第5080號強制
    執行如附表所示之不動產，將於民國97年6 月11日上午10時
    進行第1 次拍賣程序；又另受本院97年執字32810 號債權人
    中華電信股份有限公司臺灣北區電信分公司就債務人對第三
    人昇立熱處理工業股份有限公司所得支領之各項薪資債權予
    以扣押，爰聲請保全處分，請求准予停止上開強制執行程序
    等語。
二、按法院就更生或清算之聲請為裁定前，得因利害關係人之聲
    請或依職權，以裁定為下列保全處分：(一)債務人財產之保全
    處分；(二)債務人履行債務及債權人對於債務人行使債權之限
    制；(三)對於債務人財產強制執行程序之停止；(四)受益人或轉
    得人財產之保全處分；(五)其他必要之保全處分，又前項保全
    處分，除法院裁定開始更生或清算程序外，其期間不得逾60
    日，此為消費者債務清理條例（下稱本條例）第19條第1 項
    、第2項前段所明定；又本條例第112條第1項、第2項前段復
    規定在法院裁定開始清算程序前，對於債務人之財產有質權
    、抵押權、留置權或其他擔保物權者，就其財產有別除權；
    有別除權之債權人得不依清算程序行使其權利；另辦理消費
    者債務清理事件應行注意事項（下稱注意事項）第11點第4
    項關於第19條之部分規定，法院已為保全處分裁定後，有擔
    保或優先權之債權人依本條例第48條第2 項或第112 條第2
    項前段規定行使權利者，應依本條例第19條第3 項規定聲請
    變更或撤銷保全處分。就立法論而言，本條例已將有擔保或
    有優先權之債權人排除在更生或清算程序之外，亦即此等債
    權人行使權利並不受債務人聲請更生或清算而受影響；又依
    注意事項第11點第4項之規定，有擔保或優先權之債權人行
    使權利者，應聲請變更或撤銷保全處分等語，故縱使法院對
    於有擔保或優先權之債權人所聲請之強制執行准予保全處分
    ，該有擔保或優先權之債權人其後仍得依注意事項第11點第
    4 項聲請變更或撤銷保全處分，則法院先前所為准予保全處
    分裁定即無法達成保全之目的，故顯無應准許之實益。甚者
    ，會造成有擔保或優先權之債權人行使權利上之程序不經濟
    ，徒增司法程序之浪費；就債務人而言，則因對於法院既已
    准許之保全處分，有擔保或優先權之債權人嗣後卻又可變更
    或撤銷之，必就此反覆之作法無所適從。準此，本件於法院
    裁定開始清算程序前，抵押權人中國信託商業銀行股份有限
    公司既已聲請拍賣抵押物而開始強制執行程序，即表示其決
    定以行使其抵押權之方式來滿足自己之債權，從而，縱使法
    院准予保全處分，其後必撤銷之。依前開說明，為兼顧雙方
    當事人之信賴利益與期待利益，保障其實體上與程序上利益
    ，就此部分之保全處分，應無准許之實益與必要，爰予駁回
    。
三、次按本條例第19條規定之保全處分，其立法意旨係於法院就
    更生或清算之聲請為裁定前，為防杜債務人之財產減少，維
    持債權人間之公平受償及使債務人有重建更生之機會，有依
    債權人、債務人或其他利害關係人之聲請或依職權為一定保
    全處分之要，此觀該條之立法理由即明。是消費者債務清理
    事件，係以債務人之財產為基礎，供債務人於一定條件下清
    理其無擔保之債務，故消債者債務清理事件之保全處分，其
    主要目的係為保持債務人之財產，避免債權人透過強制執行
    程序，或債務人透過處分財產之方式，致債務人財產減少，
    而喪失債務清理之最重要基礎。
四、經查債務人向本院聲請清算前，其債權人中華電信股份有限
    公司臺灣北區電信分公司已向本院聲請以97年執字32810 號
    就債務人對第三人昇立熱處理工業股份有限公司所得支領之
    各項薪資債權實施強制執行程序，茲審酌債務人之薪資為其
    主要收入來源，為防杜其財產遭少數債權人獨受分配，保障
    債權人公平受償之機會，並謀債權人經濟生活之重建，其薪
    資有續予扣押但暫不由債權人收取或移轉予債權人之必要。
五、綜上所述，爰裁定如主文。
中    華    民    國    97    年    5     月    29    日
              民事第三庭    法   官  許月珍
上為正本係照原本作成
本裁定已於97年6 月3 日公告，如不服本裁定，應於裁定送達後
10 日 內，以書狀向本院提出抗告，並繳納抗告費新臺幣1 千元
中    華    民    國    97    年    6     月     3    日
                             書記官  劉昌明
附表：
┌─────────────────────────────────────────────────┐
│97年度執字第5080號  財產所有人：甲○○                                                            │
├─┬───────────────────────┬─┬─────┬──────┬────────┤
│編│  土          地          坐          落      │地│ 面    積 │  權    利  │  最低拍賣價格  │
│  ├───┬────┬───┬───┬──────┤  ├─────┤            │                │
│號│縣  市│鄉鎮市區○  段  ○○段  │  地    號  │目│ 平方公尺 │  範    圍  │   (新臺幣元)   │
├─┼───┼────┼───┼───┼──────┼─┼─────┼──────┼────────┤
│1 │臺北縣│土城市  │清水  │      │1253        │建│6009.68   │1萬分之24   │   1,500,000    │
│  ├───┼────┴───┴───┴──────┴─┴─────┴──────┴────────┤
│  │備考  │                                                                                      │
└─┴───┴───────────────────────────────────────────┘
┌─┬──┬───────┬───┬─────────────────┬────┬─────────┐
│編│    │              │建築式│      建物面積（平方公尺）        │  權利  │                  │
│  │    │基  地  坐  落│樣主要├───────────┬─────┤        │   最低拍賣價格   │
│  │建號│--------------│建築材│樓    層    面    積  │附屬建物主│        │                  │
│  │    │建  物  門  牌│料及房│                      │要建築材料│        │    (新臺幣元)    │
│號│    │              │屋層數│合                計  │及用途    │  範圍  │                  │
├─┼──┼───────┼───┼───────────┼─────┼────┼─────────┤
│1 │7018│臺北縣土城市清│鋼筋混│6樓層：50.95          │陽台8.33  │  全部  │     2,000,000    │
│  │    │水段1253地號  │凝土造│合 計：50.95          │          │        │                  │
│  │    │--------------│11層樓│                      │          │        │                  │
│  │    │臺北縣土城市明│      │                      │          │        │                  │
│  │    │德路一段208之1│      │                      │          │        │                  │
│  │    │號六樓        │      │                      │          │        │                  │
│  ├──┼───────┴───┴───────────┴─────┴────┴─────────┤
│  │備考│含共同使用部分7215、7263、7268建號                                                      │
└─┴──┴────────────────────────────────────────────┘


司法院資訊處製作；財團法人民間司法改革基金會備份。
